【裁判字號】    99,財管,7
【裁判日期】    990521
【裁判案由】    選任遺產管理人
【裁判全文】
臺灣雲林地方法院民事裁定               99年度財管字第7號
聲  請  人  華南商業銀行股份有限公司
代  表  人  甲○○
關  係  人  乙○○
上列聲請人聲請對被繼承人丙○○選任遺產管理人事件，本院裁
定如下：
    主  文
選任乙○○為被繼承人丙○○之遺產管理人。
准對被繼承人丙○○（男、民國56年12月9 日出生，國民身分證
統一編號：Ｚ000000000號，最後住所：雲林縣褒忠鄉○○村○ 鄰
○○路186 巷25弄3 號，於民國98年7 月5 日死亡）之繼承人為
公示催告。
被繼承人丙○○之繼承人，應自前項公示催告最後登載新聞紙之
日起，六個月內承認繼承，上述期限屆滿，無繼承人承認繼承時
，被繼承人丙○○之遺產，於清償債權，並交付遺贈物後，如有
賸餘即歸屬國庫。
其餘請求駁回。
程序費用新臺幣壹仟元由被繼承人丙○○之遺產負擔。
    理  由
一、本件聲請意旨略以：被繼承人丙○○於民國（下同）98年7
    月5 日死亡，其生前向聲請人借款未依約清償，然其各順序
    繼承人均拋棄其繼承權，且其親屬會議未於繼承開始後一個
    月內選定遺產管理人，致聲請人無法對其遺產行使權利，為
    此依民法第1176條第6 項、第1177條、第1178條第2 項之規
    定，聲請本院選定關係人乙○○為其遺產管理人，並請准予
    選任遺產管理人之費用新臺幣2,000 元由將來不動產拍賣價
    額中支付等語。
二、按繼承開始時，繼承人之有無不明，而無親屬會議或親屬會
    議未於1 個月內選定遺產管理人者，利害關係人或檢察官得
    聲請法院選任遺產管理人，並由法院依公示催告程序，定6
    個月以上之期限，公告繼承人，命其於期限內承認繼承；又
    被繼承人之所有繼承人均拋棄其繼承權者，亦準用關於無人
    承認繼承之規定，民法第1177條、第1178條第2 項、第1176
    條第6 項分別定有明文。
三、經查，聲請人主張之上開事實，已據其提出戶籍謄本、繼承
    系統表、本院99年1 月7 日雲院恭家司溫決98司繼字第161
    號及98年9 月25日雲院明家司溫決98司繼字第89號准予拋棄
    繼承函、債權憑證、土地暨建物登記謄本等件影本為證，並
    經本院依職權調閱本院98年度司繼字第89、161 號拋棄繼承
    事件案卷查核無訛，足資證明被繼承人丙○○之遺產，確屬
    無人承認繼承之狀態，參以本件未有經親屬會議選定遺產管
    理人之資料，是聲請人聲請本院選定遺產管理人，尚無不合
    。且關係人乙○○亦出具同意書陳稱願擔任丙○○之遺產管
    理人，本院審酌關係人乙○○為執業地政士，非但具有專業
    知識及能力，且與被繼承人所遺遺產間無利害關係，若由其
    擔任本事件之遺產管理人，定能秉持其專業倫理擔當此具公
    益性質之職務，並順利達成管理保存及清算遺產之任務。據
    此，爰選任關係人乙○○為被繼承人丙○○之遺產管理人，
    並依法為承認繼承之公示催告。
四、次按「遺產管理人，得請求報酬，其數額由親屬會議按其勞
    力及其與被繼承人之關係酌定之。」、「依本法之規定應開
    親屬會議時，由當事人、法定代理人或其他利害關係人召集
    之。」、「親屬會議不能召開或召開有困難時，依法應經親
    屬會議處理之事項，由有召集權人聲請法院處理之。」，民
    法第1183條、第1129條、第1132條第2 項前段分別定有明文
    。故法院選任之遺產管理人固得聲請法院酌定其報酬及支出
    之必要管理費用，然如非為遺產管理人，自無權利向法院聲
    請酌定遺產管理報酬及支出之必要管理費用。經查本件聲請
    人僅係為被繼承人丙○○之債權人，為利害關係人，依首揭
    規定固得向本院聲請選定被繼承人丙○○之遺產管理人，然
    仍非為其遺產管理人，是聲請人聲請本院准予選任遺產管理
    人之費用新臺幣2,000 元由將來不動產拍賣價額中支付云云
    ，於法不合，應予駁回。
五、依非訟事件法第157 條，裁定如主文。
中    華    民    國    99    年    5     月    21    日
                  家事法庭    法  官  黃 瑞 井
以上正本係照原本作成。
如對本裁定抗告，須於裁定送達後10日內，向本院提出抗告狀，
並應繳納抗告費新臺幣1,000 元。
中    華    民    國    99    年    5     月    21    日
                              書記官  鄭 國 銘

司法院資訊處製作；財團法人民間司法改革基金會備份。
